【裁判字號】    99,訴緝,109
【裁判日期】    991222
【裁判案由】    貪污
【裁判全文】
臺灣桃園地方法院刑事判決             99年度訴緝字第109號
公  訴  人  臺灣桃園地方法院檢察署檢察官
被      告  簡憲雄
上列被告因貪污案件，經檢察官提起公訴（74年度偵字第1953號
），本院判決如下：
    主  文
本件免訴。
    理  由
一、公訴意旨略以：被告簡憲雄於民國73年10月初，與香港雪曼
    公司負責人陳萬欣、臺北市憲庚公司負責人楊建發（上開二
    人另行分案偵辦）約定，由陳萬欣自香港進口企鵝、花花公
    子等品牌高級成衣時，以低價報關，圖逃漏正常關稅，乃與
    上喜空運報關行負責人曾文正謀議，由其以名旺、美旺、展
    運、錦運、統旭等公司名義。並以報關單上不填明成衣品名
    、高價低報為方式，分別辦理進口，另由簡憲雄以每箱新臺
    幣（下同）1 萬元代價由曾文正向財政部臺北關查驗關員關
    說以利通關。73年10月8 日，陳萬欣自香港進口上開成衣14
    箱，臺北關關員陳河山、葛玉季、黃富崇等4 人奉派查驗，
    竟與曾文正成立不正利益之期約，俟開箱查驗貨物時，對顯
    而易見之品牌視若無睹，而不依進出口貨物查驗及取樣準則
    有關規定，或不予查驗或派員重驗或移請分類估價單位處理
    或改正報單，而均予放行，為違背其等職務上之行為，使簡
    憲雄因之免去應繳關稅3 百餘萬元。事為桃園縣調查站獲報
    查獲，並扣得上開已驗關簡憲雄尚未領取之成衣11箱，因認
    被告涉犯戡亂時期貪污治罪條例第11條第1 項之罪嫌。
二、按時效完成者，應諭知免訴之判決，並得不經言詞辯論為之
    ，刑事訴訟法第302 條第2 款、第307 條分別定有明文。又
    行為後法律有變更者，適用行為時之法律，但行為後之法律
    有利於行為人者，適用最有利於行為人之法律，95年7 月1
    日修正施行之刑法第2 條第1 項定有明文，本條規定係關於
    新舊法比較適用之準據法，其本身無關行為可罰性要件之變
    更，故於95年7 月1 日刑法部分條文修正施行後，如有涉及
    比較新舊法之問題，即應逕依修正後刑法第2 條第1 項規定
    ，為「從舊從輕」之比較（參見最高法院95年度第8 次刑事
    庭會議決議意旨）。
三、查被告簡憲雄行為後，刑法第80條關於追訴權消滅時效之規
    定，同自95年7 月1 日修正施行，修正前刑法第80條原規定
    ：「追訴權，因左列期間內不行使而消滅：(一)死刑、無期徒
    刑或10年以上有期徒刑者，20年。(二)3 年以上、10年未滿有
    期徒刑者，10年。(三)1 年以上、3 年未滿有期徒刑者，5 年
    。(四)1 年未滿有期徒刑者，3 年。(五)拘役或罰金者，1 年。
    前項期間自犯罪成立之日起算。但犯罪行為有連續或繼續之
    狀態者，自行為終了之日起算」，而修正後刑法第80條規定
    ：「追訴權，因下列期間內未起訴而消滅：(一)犯最重本刑為
    死刑、無期徒刑或10年以上有期徒刑之罪者，30年。(二)犯最
    重本刑為3 年以上10年未滿有期徒刑之罪者，20年。(三)犯最
    重本刑為1 年以上3 年未滿有期徒刑之罪者，10年。(四)犯最
    重本刑為1 年未滿有期徒刑、拘役或罰金之罪者，5 年。前
    項期間自犯罪成立之日起算。但犯罪行為有繼續之狀態者，
    自行為終了之日起算」。本件被告被訴涉犯戡亂時期貪污治
    罪條例第11條第1 項之罪，其法定刑為「1 年以上7 年以下
    有期徒刑」，是依修正前刑法第80條之規定，追訴時效期間
    為10年，修正後之刑法第80條則將追訴時效期間提高為20年
    ，經比較新舊法之結果，以被告行為時之修正前刑法第80條
    規定較為有利，是依刑法第2 條第1 項前段之規定，本件自
    應適用被告行為時之修正前刑法第80條規定，則關於追訴權
    時效之停止進行，及其期間、計算，並一體適用修正前刑法
    第83條之規定，合先敘明。
四、查本件被告簡憲雄被訴涉犯戡亂時期貪污治罪條例第11 條
    第1 項之罪嫌，而本件依起訴書所載犯罪時間係73年10月8
    日，且本案經檢察官於73年10月15日開始實施偵查，並由檢
    察官於74年7 月23日提起公訴，嗣被告於本院審理時逃匿，
    於75年5 月24日由本院發布通緝等情，有法務部調查局桃園
    縣調查站函文上所載收案戳章、起訴書、通緝書等件附卷可
    查。是自75年5 月24日起審判程序因被告逃匿而不能繼續而
    停止，查本件被告所犯之上開罪名，依修正前刑法第80條第
    1 項第2款 、第83條之規定，其追訴權時效期間加計其停止
    期間共為12年6 月，是本件追訴權時效自73年10月8 日被告
    犯罪行為終了日起算，加上前揭12年6 月追訴權時效期間，
    再加上檢察官開始實施偵查及本院行使追訴權之期間計1 年
    7 月又10 日，再扣除74年7 月23日公訴人提起公訴至同年9
    9 日案件繫屬於本院之1 月又17日，計算之結果，本件被告
    所犯前揭犯罪之追訴權時效至遲應於87年10月1 日即告完成
    無誤。從而，本件犯罪之追訴權時效既已完成，揆諸前開說
    明，爰不經言詞辯論，逕為免訴判決之諭知。
據上論斷，依刑事訴訟法第302 條第2 款、第307 條，判決如主
文。
中    華    民    國    99    年    12    月    22    日
                  刑事第十二庭  審判長法  官   許雅婷
                                      法  官   陳威帆
                                      法  官   黃裕民
以上正本證明與原本無異。
如不服本判決應於收受判決後10日內向本院提出上訴書狀，並應
敘述具體理由。其未敘述上訴理由者，應於上訴期間屆滿後20日
內向本院補提理由書( 均須按他造當事人之人數附繕本) 「切勿
逕送上級法院」。
                                      書記官   蕭秀蓉
中    華    民    國    99    年    12    月    22    日

司法院資訊處製作；財團法人民間司法改革基金會備份。
